臺灣高等法院民事判決　　　　　　　　　100年度上字第591號
上　訴　人　廖珮如
被上訴人　　翁華山
訴訟代理人　何啟熏律師
上列當事人間請求侵權行為損害賠償事件，上訴人對於中華民國
100年3月18日臺灣桃園地方法院99年度訴字第1979號第一審判決
提起上訴，經本院於100年8月23日言詞辯論終結，判決如下：
    主      文
上訴駁回。
第二審訴訟費用由上訴人負擔。
    事實及理由
一、上訴人主張：被上訴人係位於桃園縣桃園市○○○路○段55
    號「新洋房社區」（下稱系爭社區）第11屆管理委員會（下
    稱系爭管委會）之主任委員，明知系爭管委會於民國（下同
    ）96年11月份及12月份例行會議紀錄、臨時會議紀錄及社區
    區分所有權人會議紀錄所載關於上訴人於擔任系爭管委會之
    監察委員期間，不慎遺失系爭社區96年度及97年1至2月份之
    帳冊（下稱系爭帳冊)等內容與事實不符，竟意圖散布於眾
    ，先後於97年11月14日、同年11月21日、同年12月14日及同
    年12月21日，在社區會議及區分所有權人會議上，宣稱上訴
    人於任職系爭管委會之監察委員期間帳務不清，並將上開會
    議紀錄張貼在系爭社區公告欄及社區網路部落格，予以公告
    週知，足以毀損上訴人之名譽。被上訴人另於97年7月間之
    社區會議上，散佈不實言語，謂：「我回南部過年，她(指
    上訴人)打電話到我家跟我說：有人跟她講我們這個社區所
    有的發包、每個工程，主委、財委、監委都要拿參仟」等語
    ，亦足以毀損上訴人之名譽。爰依侵權行為之法則，請求被
    上訴人賠償上訴人因此所受精神上損害新台幣（下同）51萬
    元，並加付法定遲延利息，另在系爭社區○○區○路部落格
    內註明如原判決附表所示道歉啟事連續7日，並連續張貼上
    開道歉啟事於系爭社區之12個電梯內的公佈欄及系爭社區出
    入口公佈欄等語。原審為上訴人敗訴之判決，上訴人不服，
    提起上訴，聲明：(一)原判決廢棄。(二)被上訴人應給付上訴人
    51萬元，及自起訴狀繕本送達翌日起至清償日止，按年息5%
    計算之利息。(三)被上訴人應將如附表所示道歉啟事連續7日
    刊登於系爭社區○○區○路部落格網頁，並將上開道歉啟事
    連續7日張貼於系爭社區之12個電梯內的公佈欄及系爭社區
    出入口公佈欄。
二、被上訴人則以：系爭管委會於97年11月14日、同年11月21日
    、同年12月14日及同年12月21日所召開會議，僅於97年11月
    14日提到社區帳冊遺失之事，其餘3次會議均未提及上訴人
    所指內容及其紀錄和公告。又被上訴人為系爭管委會之主任
    委員，為查明帳冊遺失之事，經詢問原保全公司總幹事，據
    告知曾將系爭帳冊交由上訴人核閱，輾轉中系爭帳冊去向不
    明，因而將上開查證過程記載於該次會議紀錄，且因帳冊遺
    失乃管理上之重大疏失，有必要告知全體住戶，乃由王義榮
    總幹事依會議錄音予以節錄，撰寫決議文予以公告周知，故
    決議文乃會議內容之事實陳述，且言明係依據原保全公司總
    幹事吳永棋之說詞，而由出席委員多數決同意予以公告，並
    非被上訴人個人之主張。又上開決議內容，旨在向住戶陳述
    管委會之作法及吳永棋之說詞，並無責怪上訴人或侵犯上訴
    人名譽之意思等語，資為抗辯。原審為被上訴人勝訴之判決
    ，被上訴人對於上訴人之上訴則聲明駁回上訴。
三、經查兩造均為系爭管委會之委員，被上訴人擔任主任委員，
    上訴人則擔任監察委員，嗣因上訴人遷出系爭社區，經系爭
    管委會決議上訴人自97年7月26日起卸任監察委員職務等情
    ，有系爭管委會97年7月25日臨時會議紀錄及證明書可稽（
    見原審卷第63至64、72至73頁），且為兩造所不爭執，堪信
    為真實。
四、按因故意或過失，不法侵害他人之權利者，負損害賠償責任
    ；不法侵害他人之身體、健康、名譽、自由、信用、隱私、
    貞操，或不法侵害其他人格法益而情節重大者，被害人雖非
    財產上之損害，亦得請求賠償相當之金額；其名譽被侵害者
    ，並得請求回復名譽之適當處分，民法第184條第1項前段、
    第195條第1項分別定有明文。又民法上名譽權之侵害非即與
    刑法之誹謗罪相同，名譽有無受損害，應以社會上對個人評
    價是否貶損作為判斷之依據，苟其行為足以使他人在社會上
    之評價受到貶損，不論其為故意或過失，均可構成侵權行為
    ，其行為不以廣佈於社會為必要，僅使第三人知悉其事，亦
    足當之（最高法院90年台上字第646號判例意旨參照）。經
    查：
  (一)依系爭管委會於97年11月14日所舉行例行會議紀錄記載：「
    壹、主席（即被上訴人）報告：以下數項會後即行公告週知
    ：…7.去年（96）年度及97年1-2月帳簿去向問題，今日請
    國鼎保全代表人員到會說明。…。肆、臨時動議：…二96
    年度帳冊遺失事宜，決議：1.依國鼎保全前吳總幹事說明，
    其任內依管委會同意將96年度1~12月及97年度1~ 2月帳冊（
    財務報表、支出明細、會計憑證…）交於前廖監察委員(即
    上訴人)核閱帳目，輾轉中帳冊去向不明。管委會委請國鼎
    保全發信函予前廖監察委員，請其說明帳冊問題。2.帳冊遺
    失屬管理重大疏失，委請元泰保全依法處理。…」（見原審
    卷第35至36頁）。足見被上訴人於該會議中，係為調查系爭
    帳冊遺失一事，請保全公司代表到會說明，並將其說明內容
    作成紀錄，決議由保全公司發函請上訴人說明，及依法為後
    續處理，尚無逕指係上訴人遺失系爭帳冊之意，核其情節，
    尚不致使上訴人在社會上之評價受到貶損。又系爭帳冊遺失
    ，事涉系爭社區全體住戶之利益，是被上訴人指示將上開會
    議紀錄公告週知，核屬被上訴人基於系爭管委會主任委員身
    分對系爭社區全體住戶所負職責範圍，依其情形，亦難認被
    上訴人係藉此貶損上訴人之名譽，而有侵害上訴人名譽之行
    為。
  (二)依系爭管委會於97年11月21日所召集臨時會議紀錄記載：「
    主席（即被上訴人）報告：1.今日會議亦將是本屆委員最後
    一次的會議…。2.第11屆委員會期中…最為遺憾是國鼎保全
    在社區96年度（全年）及97年1-2月份帳冊，交於前監委核
    對後遺失（因未簽收）。所幸尚留有光碟片，希望元泰保全
    將光碟片中資料彙總並按月份影印存證。…」（見原審卷第
    37頁）。核其內容，被上訴人僅係就其任內發生系爭帳冊遺
    失一事表示遺撼，亦無指摘係上訴人遺失系爭帳冊之意，且
    依通常社會觀念，上訴人之社會上評價亦不會因此而遭貶損
    ，是上訴人執此主張被上訴人侵害其名譽云云，尚不足取。
    至於系爭社區於97年12月14日所召開97年度第1次區分所有
    權人會議及於同年月21日所召開97年度第2次區分所有權人
    會議，均未提及系爭帳冊遺失之事，有上開會議紀錄可稽（
    見原審卷第38至40、58頁），是上訴人主張被上訴人於此2
    次會議中誣指上訴人於任職系爭管委會之監察委員期間帳務
    不清云云，自屬無據，亦不足取。
  (三)上訴人主張被上訴人曾於97年7月間之社區會議上，散佈不
    實言語，謂：「我回南部過年，她(指上訴人）打電話到我
    家跟我說：有人跟她講我們這個社區所有的發包、每個工程
    ，主委、財委、監委都要拿參仟」等語；被上訴人固不否認
    曾於會議上提及上開言語，然抗辯其係為使當屆之管理委員
    有所警惕等語。經核上開被上訴人所述內容，僅係表達受上
    訴人告知有部分委員不當收賄之傳聞，而非指摘上訴人有不
    當收賄之行為。又依系爭管委會97年7月11日例行會議紀錄
    所載：「…臨時動議：社區住戶近日因未有證據而謠傳前任
    管委會有些委員行事有爭議及收受紅包，為求事實之真象，
    在場委員及旁聽住戶均要求將此證據提出，因會場與會委員
    與住戶言詞過於激動，會議中止，擇日再召開臨時會」（見
    原審卷第62頁)；又於同年月25日召開之臨時會議，就此議
    題決議：「依7/11日例行會議臨時動議之議題，與會人員要
    求提出相關資料，經當事者提供資料後，內容並無收受紅包
    之事實，但其內容確有損及他人之權益事宜」（見原審卷第
    64頁），由此益證系爭社區內當時確有謠傳部分委員有收賄
    行為。是被上訴人抗辯其為上開言詞僅係為促使當屆之管理
    委員有所警惕等語，堪信為真實。上訴人執此主張被上訴人
    有侵害其名譽之行為云云，亦無足取。
五、綜上所述，被上訴人所為上開行為，尚難認有何故意或過失
    侵害上訴人之名譽，是上訴人依侵權行為之法則，請求被上
    訴人賠償51萬元，並加付法定遲延利息，及張貼如附表所示
    道歉啟事，為無理由，不應准許。從而，原審所為上訴人敗
    訴之判決，核無不合。上訴意旨指摘原判決不當，求予廢棄
    改判，為無理由，應予駁回。
六、兩造其餘之攻擊或防禦方法及未經援用之證據，經本院斟酌
    後，認為均不足以影響本判決之結果，自無逐一詳予論駁之
    必要。附此敘明。
七、據上論結，本件上訴為無理由，依民事訴訟法第449條第1項
    、第78條，判決如主文。
中    華    民    國  100    年    9    月    6    日
                  民事第四庭
                      審判長法  官  張劍男
                            法  官  陳靜芬
                            法  官  彭昭芬
正本係照原本作成。
如不服本判決，應於收受送達後20日內向本院提出上訴書狀，其
未表明上訴理由者，應於提出上訴後20日內向本院補提理由書狀
（均須按他造當事人之人數附繕本）上訴時應提出委任律師或具
有律師資格之人之委任狀；委任有律師資格者，另應附具律師資
格證書及釋明委任人與受任人有民事訴訟法第466條之1第1項但
書或第2項（詳附註）所定關係之釋明文書影本。如委任律師提
起上訴者，應一併繳納上訴審裁判費。
中    華    民    國   100    年    9     月    7     日
                             書記官  丁華平
附註：
民事訴訟法第466條之1（第1項、第2項）：
對於第二審判決上訴，上訴人應委任律師為訴訟代理人。但上訴
人或其他法定代理人具有律師資格者，不在此限。
上訴人之配偶、三親等內之血親、二親等內之姻親，或上訴人為
法人、中央或地方機關時，其所屬專任人員具有律師資格並經法
院認為適當者，亦得為第三審訴訟代理人。